【裁判字號】    97,消債更,116
【裁判日期】    970715
【裁判案由】    更生事件
【裁判全文】
臺灣士林地方法院民事裁定           97年度消債更字第116號
債  務  人  甲○○
代  理  人  唐迪華律師
上列債務人因聲請更生事件，聲請保全處分，本院裁定如下：
    主  文
聲請駁回。
    理  由
一、按法院就更生之聲請為裁定前，得因利害關係人之聲請或依
    職權，以裁定為保全債務人財產、限制債權人對於債務人行
    使債權，及停止債務人財產強制執行程序等保全處分，消費
    者債務清理條例第19條第1 項第1 、2 、3 款固定有明文。
    上開消費者債務清理條例第19條第1 項第1 款所稱保全處分
    ，應係為防止債務人財產減少，以債務人為對象，限制其處
    分財產之保全；同條項第2 款、第3 款，則係基於維持債權
    人間之公平受償，使債務人有重建更生之機會，以債權人為
    對象，限制其行使債權、聲請強制執行所為之保全（消費者
    債務清理條例第19條立法說明參照）。是法院就更生之聲請
    為裁定前，自應依債務人之財產狀況，就保全處分對債務人
    更生目的達成之促進，及保全處分實施就相關利害關係所生
    影響，兼顧債權人權益，避免債務人惡意利用保全處分，阻
    礙債權人行使權利，或作為延期償付手段之可能性，綜合比
    較斟酌，決定有無以裁定為保全處分之必要。
二、聲請意旨略以：伊因財務困難，陷於有不能清償債務之虞，
    業已提出更生聲請於本院審理中。然債務人之財產僅有舊機
    車乙台及每月薪資收入，為防杜債務人財產減少，以維持債
    權人間之公平受償而使債務人有重建更生之機會，爰聲請限
    制債權人就債務人之財產及薪資行使債權之保全處分云云。
三、經查：
  (一)按如首揭說明，防止債務人財產減少之保全方式，應係限制
    債務人任意處分財產，以消費者債務清理條例第19條第1項
    第1 款方式為保全處分，而非限制債權人行使債權，蓋因債
    權人行使債權之結果，同時減少債務人之消極財產，債務人
    之總體財產並未因此減少，是債務人主張「為防杜債務人財
    產減少」，而聲請限制債權人行使債權之保全處分，尚屬無
    據。
  (二)次查，依聲請人所提資料，目前並無已開始之強制執行程序
    ，而依聲請人所列財產狀況，除薪資所得及機車乙部外，並
    無其他財產，債權人應無從於強制執行程序外因行使債權（
    如抵銷或行使質權、動產抵押權）而受償，是依債務人為本
    件聲請時之狀態，實無從認定於更生裁定前有何保全之必要
    ，亦無從認他債權人之公平受償有受影響之虞。
  (三)又債務人所謂「使債務人有重建更生之機會」，並未提出任
    何證據釋明債權人行使債權之何一標的，係其將來營業或事
    業之重要基礎，行使債權之結果將致其日後無從重建更生，
    自亦難認為有據。
四、從而，債務人聲請保全處分，於法即有未合，應予駁回，爰
    裁定如主文。
中    華    民    國    97    年    7     月    15    日
                  民事第二庭  法      官  王本源
上為正本係照原本作成。
如不服本裁定，應於裁定送達後10日內，以書狀向本院提出抗告
，並繳納抗告費新臺幣1 千元。
中    華    民    國    97    年    7     月    15    日
                              書  記  官  陳淑女


司法院資訊處製作；財團法人民間司法改革基金會備份。
